臺灣桃園地方法院民事裁定　　　　　 100年度司財管字第67號
聲　 請　 人　陳興民
代　 理　 人　劉仁龍
相　 對　 人
即 被 繼承人　謝桂蘭（亡）
關　 係　 人
即 被 選任人　邱清銜律師
關　 係　 人
即拋棄繼承人　陳玟璟
上列聲請人聲請為被繼承人謝桂蘭選任遺產管理人事件，本院裁
定如下：
    主  文
選任邱清銜律師為被繼承人謝桂蘭之遺產管理人。
准對被繼承人謝桂蘭（女，民國○○年○○月○○日生，身分證統一編
號：Ｚ000000000號，生前最後住所：桃園縣中壢市○○○路2 段
231 之1 號6 樓之3 ）之大陸地區以外之繼承人為承認繼承之公
示催告。
邱清銜律師應於收受本裁定之日起貳拾日內，將本裁定登載於公
報、新聞紙或其他相類之傳播工具。
如有被繼承人之大陸地區以外之繼承人，應自本公示催告最後登
載公報、新聞紙或其他相類之傳播工具之日起壹年零伍日內向本
院陳報承認繼承，如不於公示期限內申報承認繼承時，被繼承人
之遺產於大陸地區之繼承人依法繼承、清償債權並交付遺贈物後
有賸餘者歸屬國庫。
聲請程序費用由被繼承人謝桂蘭之遺產負擔。
    理  由
一、按「先順序繼承人均拋棄其繼承權時，由次順序之繼承人繼
    承。其次順序繼承人有無不明或第四順序之繼承人均拋棄其
    繼承權者，準用關於無人承認繼承之規定。」，民法第1176
    條第6 項定有明文。又「繼承開始時，繼承人之有無不明者
    ，由親屬會議於一個月內選定遺產管理人，並將繼承開始及
    選定遺產管理人之事由，向法院報明。」，「親屬會議依前
    條規定為報明後，法院應依公示催告程序，定六個月以上之
    期限，公告繼承人，命其於期限內承認繼承。」，「無親屬
    會議或親屬會議未於前條所定期限內選定遺產管理人者，利
    害關係人或檢察官，得聲請法院選任遺產管理人，並由法院
    依前項規定為公示催告。」，民法第1177條、第1178條第1
    項、第2 項亦有明文。民法第1177條所謂繼承開始時繼承人
    有無不明，係指戶籍簿上無可知之法定繼承人或雖有之而皆
    為繼承之拋棄而言（最高法院88年度臺上字第3185號判決參
    照）。再「無人承認之繼承事件，由繼承開始時被繼承人住
    所地之法院管轄。」，非訟事件法第145 條第1 項規定甚明
    。
二、本件聲請意旨略以：緣聲請人將所有坐落於桃園縣中壢市○
    ○段0000-0000 地號之土地設定最高限額抵押權新臺幣2500
    萬元整予被繼承人謝桂蘭，然雙方實際上無資金往來，為釐
    清債權債務關係，擬請求塗銷該抵押權登記；惟被繼承人於
    民國（下同）99年4 月17日死亡，其繼承人均已拋棄繼承權
    ，故其繼承人之有無不明，且其親屬會議並未於1 個月內選
    定遺產管理人，聲請人爰以利害關係人身分，請求選任被繼
    承人謝桂蘭之遺產管理人，並建議由邱清銜律師擔任遺產管
    理人，以維權益等語，併提出土地登記謄本、被繼承人之除
    戶謄本、鈞院家事法庭准予拋棄繼承備查函影本、選任遺產
    管理人同意書等件為證。
三、查被繼承人謝桂蘭已於99年4 月17日死亡，其繼承人並已全
    部拋棄繼承在案，此業經本院調取本院99年度繼字第604 號
    拋棄繼承事件卷宗核閱無訛；復查被繼承人死亡迄今已逾民
    法第1177條所定1 個月期間，仍無親屬會議選任之遺產管理
    人向本院陳明或向聲請人為處理債務之表示，可認聲請人主
    張無親屬會議召集之事實為真；而被繼承人謝桂蘭登記為聲
    請人所有之前揭土地之抵押權利人，亦有土地登記謄本在卷
    為憑，足認聲請人如與被繼承人間無債務關係存在，將受有
    無法塗銷抵押權登記之不利益，應有法律上之利害關係，故
    其聲請本院選任被繼承人遺產管理人，自無不合。次按遺產
    管理人之設，旨在管理保存及清算遺產，以免遺產散失，是
    以遺產管理人具有相當之公益色彩；又選任遺產管理人，除
    慮及管理遺產之公平性外，須考慮其適切性，須優先選任與
    遺債債權人無利害共同關係而得忠誠處理者為宜。經查對被
    繼承人之遺產、遺債情形了解最深者，莫過於已拋棄繼承之
    被繼承人遺族，經本院徵詢其等之意見，僅被繼承人之女陳
    玟璟具狀表示無意願擔任本件遺產管理人等語，其他拋棄繼
    承權人則未據提出書狀以表陳是否有意願擔任被繼承人之遺
    產管理人，堪認渠等均無意願擔任本件遺產管理人；另核本
    件聲請人請求選任邱清銜律師為被繼承人之遺產管理人，並
    據其提出邱清銜律師出具之同意書1 份在卷為憑，參諸邱清
    銜先生既是職業律師，具有相當的法律專業知識及能力，本
    其職業道德，尤可期其能秉持專業精神來擔當此具有公益性
    質之遺產管理人任務，故如選任邱清銜律師為本件被繼承人
    謝桂蘭之遺產管理人，應屬適當，爰依首揭規定選定之，並
    依法為公示催告內容之諭知。
四、依非訟事件法第157 條，裁定如主文。
五、如不服本裁定，應於送達後10日內向本院提出抗告狀，並應
    繳納抗告費用新台幣1,000 元。
中    華    民    國   100    年    10    月    25    日
                  家事法庭  司法事務官  蔡育庭
以上正本係照原本作成。